【裁判字號】    88,交聲,579
【裁判日期】    890629
【裁判案由】    違反道路交通管理處罰條例聲明異議
【裁判全文】
臺灣臺北地方法院交通事件裁定                    八十八年度交聲字第五七九號
    異議人即
    受處分人  甲○○
右列受處分人因違反道路交通管理處罰條例案件，對於臺北市交通事件裁決所中華民
國八十八年十月七日所為之處分( 原處分案號：北市交裁車字第22-612878 號 )聲明
異議，本院裁定如左：
        主      文
異議駁回。
        理      由
一、按「禁止臨時停車線」標線為紅色實線，用以指示禁止臨時停車路段，以劃設於
    道路緣石正面或頂面為原則，全日廿四小時禁止臨時停車，道路交通標誌標線號
    誌設置規則第一百六十九條定有明文。汽車駕駛人停車時，在禁止臨時停車處所
    停車者，處新臺幣六百元以上一千二百元以下罰鍰，道路交通管理處罰條例第五
    十六條第一項第一款亦有規定。
二、本件受處分人即異議人甲○○明知臺北市○○區○○路三段一四六號「何嘉仁美
    語」店招前之道路緣石標繪有禁止臨時停車之紅色實線，猶於八十八年八月十九
    日下午三時十七分許，將其所駕駛之一輛車牌BH-9470 號自用小客車，在臺北市
    內湖區○○路○段一四六號右前方電線桿( 前方道路緣石邊有一個方型鑄鐵製排
    水溝蓋 )右側道路緣石標繪有禁止臨時停車紅色標線處所臨時停車，為臺北市政
    府警察局交通警察大隊直屬第二分隊執勤員警顏志坤以拍照方式採證後，以其有
    違反道路交通管理處罰條例第五十六條第一項第一款「在禁止臨時停車處所停車
    」規定之行為且其不在車內，乃逕行掣單舉發並使用民間拖吊車拖離。嗣受處分
    人於翌日( 廿日 )繳付「臺北市政府妨害交通車輛移置及保管費」新臺幣一千四
    百元後，於舉發通知單所載應到案日期前提出申訴。原處分機關請舉發單位調查
    結果，仍認受處分人有前揭違規行為。原處分機關即於同年十月七日依道路交通
    管理處罰條例第五十六條第一項第一款規定裁處新臺幣六百元罰鍰。
三、訊據受處分人固不否認其駕駛一輛車牌BH-9470 號自用小客車於前揭時地在道路
    緣石標繪有紅色實線指示禁止臨時停車路段停車之事實，惟矢口否認其有任何違
    反道路交通管理處罰條例規定之行為，辯稱略以「臺北市○○區○○路三段路邊
    原無禁止臨時停車之紅色實線，係因民國八十六年間大湖淹水，次年為鋪設排水
    涵管施工而封閉成功路一至二個車道，以致將本來可以停車之該路段路邊暫時劃
    設紅線以增加路幅。待工程竣工後，該路段禁止臨時停車之紅線即已廢棄而任其
    斑駁模糊。況查現今本件舉發違規停車路段已重新劃設停車格，足見本件舉發有
    誤，非但不應裁罰而本人先前所繳交新臺幣一千四百元之移置費及保管費應全數
    退還外，本人往來取車之計程車資新臺幣二百元亦應如數賠償」云云。經查：
    (一)按臺北市養護工程處於八十七年四月起，進行內湖區○○路○段、四段排水
        幹線工程，該路段兩側輪流施工，為免對當地交通造成嚴重影響，由施工單
        位提出交通維持計劃及管制措施( 如取消路邊停車格、車流疏導方式等 )，
        經臺北市○○○道路交通安全督導會報」( 下稱：道安會報 )核定後實施，
        業據證人( 道安會報主任研究員 )莊政達於八十八年十二月廿四日調查時證
        述明確並提出當地交通維持計劃影本四張佐證。
    (二)證人( 臺北市政府停車管理處副組長 )洪泰宗於八十九年六月廿八日勘驗現
        場時，具結證述本件原先因施工塗銷之路邊停車格，已於八十八年九月十日
        派員重新劃設並塗銷禁止臨時停車之紅線，並提出臺北市停車管理處八十八
        年九月七日北市停一字第八八六三七六五○○○號函覆臺北市政府警察局內
        湖分局函影本一件為證。
    (三)受處分人係領有駕駛執照之駕駛人，其對於道路交通安全規則第九十條前段
        「駕駛人駕駛汽車，應遵守道路交通標誌、標線、號誌之指示」之規定，自
        應知之甚稔。本件受處分人於前揭時地在道路緣石標繪有禁止臨時停車紅線
        路段停車之事實，非但為其所不否認，且有採證相片一張在卷可資佐證。縱
        然本件相關主管機關或施工單位於該路段排水幹線工程竣工後，有延宕塗銷
        禁止臨時停車紅線或重新劃設停車格情事，亦僅係受處分人是否可以就行政
        機關執行職務公務員怠於行使職務遭受損害而請求國家賠償問題。本件受處
        分人遭舉發違規停車路段之「禁止臨時停車」紅色標線在未塗銷前，仍係「
        道路交通標誌標線號誌設置規則」第一百六十九條所規定之「禁止臨時停車
        」標線，所有汽( 機 )車駕駛人均有依據道路交通安全規則第九十條前段規
        定遵守及尊重之義務。本件受處分人在禁止臨時停車路段臨時停車之違規事
        證明確，所辯無非係卸責之詞，不足採信。原處分機關依道路交通管理處罰
        條例第五十六條第一項第一款規定裁處罰鍰新臺幣六百元，核無違誤，本件
        受處分人之異議為無理由，自應將其異議駁回。
據上論斷，應依道路交通案件處理辦法第十九條，裁定如主文。
中      華      民      國    八  十  九    年     六     月    廿九    日
                          臺灣臺北地方法院交通法庭
                                  法  官  鍾    華
右正本證明與原本無異。
如不服本裁定，應於裁定送達後五日內向本院提出抗告狀。
                                  書記官  黃 繡 琴
中      華      民      國    八  十  九    年     六     月    廿九    日


司法院資訊處製作；財團法人民間司法改革基金會備份。
